最高法院民事裁定　　　　　　九十四年度台抗字第一○一一號
　　抗　告　人　時尚瀝青混凝土有限公司
　　法定代理人　張啟文
　　訴訟代理人　郭一成律師
　　　　　　　　莊秀銘律師
　　　　　　　　姚本仁律師
上列抗告人因與新亞建設開發股份有限公司間請求給付工程款事
件，對於中華民國九十四年八月二十三日台灣高等法院高雄分院
裁定（九十四年度建上字第一四號），提起抗告，本院裁定如下
：
    主  文
原裁定關於駁回抗告人上訴部分廢棄。
其他抗告駁回。
抗告訴訟費用，關於駁回抗告部分由抗告人負擔。
    理  由
本件抗告人委任郭一成律師為訴訟代理人，起訴請求相對人新亞
建設開發股份有限公司給付工程款，台灣高雄地方法院（下稱高
雄地院）為抗告人敗訴判決（九十三年度建字第四一號），判決
書於民國九十四年四月二十九日送至郭一成律師事務所，由事務
所人員蓋事務所章簽收。抗告人於同年五月二十日聲明上訴，並
以：郭一成律師於判決書送達前之同年四月二十八日因情感性精
神病達意識不清程度送醫住院治療，至同年五月十三日始康復出
院，住院期間無法認知收受判決事實，而未能於上訴期間屆滿日
即同年五月十九日前提起上訴，伊係因不可歸責於己之事由致遲
誤上訴期間等詞，聲請回復原狀。
原法院以：抗告人逾上訴期間始行上訴，未證明有不能委任代理
或不能依其他方法以免遲誤之情事，且郭一成律師得自康復出院
後至同年月十九日止為上訴之訴訟行為，難認抗告人遲誤上訴之
不變期間係因訴訟代理人住院不能處理事務所致為由，駁回抗告
人之上訴及回復原狀之聲請。按收受送達為訴訟行為，應受送達
人受判決書之送達，自應具備訴訟能力，該送達始生效力。而自
然人之訴訟能力，係基於實體法上之行為能力，以有意思能力為
前提。成年人未經禁治產宣告，僅係間歇性之精神障礙，若在精
神障礙中為訴訟行為或受訴訟行為，亦應認其欠缺意思能力而不
生效力。依抗告人提出之診斷證明書（原法院卷五七、五八頁）
記載，郭一成律師因情感性精神病等病症，自九十四年四月二十
八日起至同年五月四日止於靜和神經精神內科醫院、自同年五月
四日起至同年五月十三日止於長庚紀念醫院住院治療，住院期間
出現妄想、幻覺、意識不清無法處理事務等症狀。果上開記載屬
實，抗告人主張：郭一成律師於九十四年四月二十九日無訴訟能
力，高雄地院對郭一成律師之送達不生效力，伊提起上訴並未逾
期云云，似非全然無據。原法院未遑調查郭一成律師於高雄地院
送達判決書時是否確有訴訟能力而得收受判決，逕認抗告人之上
訴逾期而駁回其上訴，自嫌率斷。抗告意旨，指摘原裁定駁回上
訴部分不當，求予廢棄，為有理由。倘抗告人上訴未逾期，抗告
人無聲請回復原狀必要；若郭一成律師收受判決書送達時為有訴
訟能力人，抗告人回復原狀之聲請為無理由，原裁定駁回抗告人
回復原狀之聲請，理由雖與本院認定未盡相符，結論並無二致，
仍應予維持。抗告意旨指摘原裁定該部分不當，聲明廢棄，難認
為有理由。
據上論結，本件抗告為一部有理由，一部無理由。依民事訴訟法
第四百九十五條之一第一項、第四百四十九條第二項、第四百五
十條、第九十五條、第七十八條，裁定如主文。
中　　華　　民　　國　九十四　年　十一　　月　　三　　日
                      最高法院民事第八庭
                          審判長法官  朱　建　男
                                法官  許　澍　林
                                法官  袁　靜　文
                                法官  鄭　傑　夫
                                法官  陳　國　禎
      本件正本證明與原本無異
                                      書  記  官
中　　華　　民　　國　九十四　年　十一　　月 　十四 　日
                                                     Y
